臺灣高等法院刑事判決　　　　　　100年度上更(二)字第136號
上　訴　人
即　被　告　賴建霖原名賴榮傑.
選任辯護人　梁水源律師
上列上訴人因違反毒品危害防制條例案件，不服臺灣桃園地方法
院98年度訴字第374號，中華民國98年11月9日第一審判決（起訴
案號：臺灣桃園地方法院檢察署97年度偵字第657、14063、2040
6、21896、24322 號），提起上訴，本院判決後，經最高法院第
二次撤銷發回，本院判決如下：
    主  文
原判決關於賴建霖意圖販賣而持有第一級毒品部分撤銷。
賴建霖持有第一級毒品，累犯，處有期徒刑壹年；扣案如附表一
所示之第一級毒品海洛因貳包沒收銷燬之。
    事  實
一、賴建霖曾因違反毒品危害防制條例案件，經臺灣桃園地方法
    院以94年度訴字第307 號判決判處有期徒刑8 月、6 月，並
    定其應執行刑為有期徒刑1 年確定，於95年7 月7 日縮刑期
    滿執行完畢。仍不知悛悔，明知海洛因為毒品危害防制條例
    第2條2項1 款所定之第一級毒品，不得持有，竟於98年12月
    16日施用第一級毒品海洛因、第二級毒品甲基安非他命行為
    完成後（該次施用第一級、第二級毒品犯行，業經臺灣桃園
    地方法院以97年度審訴字第470 號判決有罪確定，惟該判決
    宣告沒收第一級毒品部分容有違誤，詳後述），另行起意，
    於96年12月18日晚間10時50分前某不詳時間，向某真實姓名
    年籍不詳之男子購得附表一所示海洛因2 包而持有之。嗣未
    及施用，即於96年12月18日晚間10時50分許，在其位於桃園
    縣觀音鄉保障村草漯102 號住處（下稱被告住處）門口，遇
    警盤查，因一時情急，將附表一編號1之海洛因1包丟棄於地
    ，為警察覺可疑，旋於同日晚間11時10分許，經賴建霖同意
    搜索其所有停放於住處門外之車牌號碼1116-RX 號自用小客
    車，扣得附表二編號4 所示之小夾鏈袋59枚；再於同晚11時
    20分許，經賴建霖同意搜索上址住處，於其住處房間之化妝
    台抽屜內扣得附表一編號2所示之海洛因1包及附表二編號10
    所示不含毒品成分之白粉1 包（搜索扣押筆錄、警察局移送
    書及臺灣桃園地方法院97 年度審訴字第470號宣示判決筆錄
    均誤以附表二編號10 所示之白粉1包為海洛因），另於其住
    處保險櫃內扣得附表二編號5 至8所示其所有之電子磅秤1個
    、小夾鏈袋58枚、中夾鏈袋27 枚、攪拌研磨器1個、於其房
    間內電腦桌上扣得其所有如附表二編號9所示之電子磅秤1個
    ，於屋內扣得賴建霖於96年12月16日拾得持有並於當日施用
    剩餘如附表二編號1至3 所示之甲基安非他命4包（施用第二
    級毒品部分，業經臺灣桃園地方法院97 年審訴字第470號判
    決判處有期徒刑5 月確定，並就其施用毒品前後所持有如附
    表二編號1至3所示之甲基安非他命4 包宣告沒收銷燬，故本
    案持有甲基安非他命部分應不另為免訴之諭知，詳後述），
    始查知上情。
二、案經桃園縣政府警察局中壢分局、平鎮分局及大園分局報請
    臺灣桃園地方法院檢察署檢察官偵查起訴。
    理  由
壹、審理範圍：
    被告就本院更一審判決上訴後，業經最高法院就其被訴意圖
    販賣而持有第二級毒品部分，撤銷發回本院更審（販賣第二
    級毒品部分則駁回上訴確定），至不另諭知無罪部分（意圖
    販賣而持有第一級毒品部分），基於審判不可分原則，亦併
    予發回，故本院應就被告被訴意圖販賣而持有第一級、第二
    級毒品部分為審理。
貳、證據能力部分：
一、上訴人即被告賴建霖關於本案之供述，並無出於強暴、脅迫
    、利誘、詐欺、疲勞訊問、違法羈押或其他不正方法之情形
    ，亦未違反法定障礙事由經過期間不得訊問或告知義務之規
    定，此為被告所不爭（見本院更二審卷第64頁背面），依刑
    事訴訟法第156 條第1 項、第158 條之2 規定，應認有證據
    能力。
二、按被告以外之人於審判外之言詞或書面陳述，除法律有規定
    者外，不得作為證據；又被告以外之人於審判外之陳述，雖
    不符合同法第159條之1至第159條之4之規定，但經當事人於
    審判程序同意作為證據，法院審酌該言詞陳述或書面陳述作
    成時之情況，認為適當者，亦得為證據。當事人、代理人或
    辯護人於法院調查證據時，知有第159條第1項不得為證據之
    情形，而未於言詞辯論終結前聲明異議者，視為有前項之同
    意，刑事訴訟法第159條第1項及第159條之5分別定有明文。
    查本判決所引用之被告以外之人於審判外之陳述，雖屬傳聞
    證據，惟均據當事人與辯護人於本院表示同意作為證據或無
    意見而不予爭執（本院更二審卷第48至50頁、第67頁背面）
    ，本院審酌上開證據資料製作時之情況，尚無違法不當之瑕
    疵，亦認為以之作為證據應屬適當，揆諸前開規定，爰依刑
    事訴訟法第159 條之5 規定，均有證據能力。
三、鑑定之經過及其結果，應命鑑定人以言詞或書面報告；法院
    或檢察官得囑託醫院、學校或其他相當之機關、團體為鑑定
    ，或審查他人之鑑定，並準用前開規定，刑事訴訟法第206
    條第1項、第208條第1 項前段定有明文。查本判決引用之鑑
    定報告，為檢察官囑託機關或醫院出具之書面鑑定報告，依
    刑事訴訟法第159條之立法意旨及同法第206條規定，得為證
    據。
四、其餘本件認定事實所引用之卷內所有卷證資料（包含文書證
    據、物證等證據）之證據能力，均據當事人與辯護人於本院
    表示同意作為證據或無意見而不予爭執（見本院更二審卷第
    48至50頁、第67頁背面），且無證據證明係公務員違背法定
    程序所取得；又卷內之各項文書證據，亦無刑事訴訟法第15
    9條之4第1款、第2款顯有不可信而不得作為證據之情形，均
    認有證據能力。
參、實體部分
一、訊據被告固坦承：因持有附表一所示之海洛因，於上開時地
    為警查獲等事實不諱，惟辯稱：其為警查獲當日甫購入附表
    一所示之海洛因2 包而持有，預備供自己施用，惟未及施用
    ，即為警查獲，該持有行為應為其業經臺灣桃園地方法院97
    年度審訴字第470 號判決確定之96年12月16日施用海洛因犯
    行之低度行為，不另論罪云云。惟查，
  (1)上開事實，業據被告於本院坦承於96年12月18日為警查獲當
    日甫購入附表一所示之海洛因2 包，惟未及施用即為警查獲
    等情不諱（見本院更二審卷第67頁背面），且扣案如附表一
    所示之粉末2 包經鑑定結果，均含第一級毒品海洛因成分，
    合計淨重7.94公克，純度53.45％，純質淨重4.24 公克，此
    有法務部調查局97年1月20日調科壹字第00000000000號鑑定
    書附卷可參（見偵查卷第81頁），並有附表一所示之海洛因
    2 包扣案可資佐證，核與被告前開任意性自白相符，自堪信
    為真實。至與附表一編號2 所示海洛因同時於被告住處房間
    化妝檯抽屜內為警查獲之附表二編號10所示白粉1 包，經鑑
    定結果，未發現含有法定毒品成分，有前述鑑定書在卷可按
    ，本案搜索扣押筆錄、警察局移送書及台灣桃園地方法院97
    年度審訴字第470 號判決均誤以於96年12月18日在被告住處
    房間化妝檯抽屜內扣得如附表二編號10所示之白粉1 包為海
    洛因，與附表一所示海洛因併計數量，誤以當日共扣得海洛
    因3包，容有誤會，附此說明。
  (2)被告雖辯稱：其持有附表一所示海洛因之行為，應係其前經
    判決確定之96年12月16日施用第一級毒品犯行之低度行為，
    為該確定判決之既判力所及云云，然查被告前經臺灣桃園地
    方法院97年度審訴字第470 號判決有罪確定之施用第一級毒
    品罪，其施用海洛因之犯罪時間為96年12月16日，有該案宣
    示判決筆錄在卷可按（見本院更一審卷第82之3 頁）；而本
    案被告係於96年12月18日始購入持有附表一所示海洛因，此
    據被告供述在卷，如前所述；足見被告於96年12月18日為警
    查獲所持有之海洛因，係於前案96年12月16日施用行為完成
    後，另行起意於96年12月18日購入持有，是與前開確定判決
    論處罪刑之施用行為間，難認有高低度行為之吸收關係，被
    告所辯：本件持有第一級毒品犯行應為前案施用第一級毒品
    罪之確定判決既判力所及云云，委不足取。雖臺灣桃園地方
    法院97年度審訴字第470 號判決就被告於96年12月16日施用
    第一級毒品之犯行論處罪刑確定，併諭知沒收銷燬海洛因3
    包（含附表一所示之海洛因2 包），然查本案於96年12月18
    日為警查獲當日，除附表一編號1所示被告棄置於地之白粉1
    包外，承辦員警尚經被告同意搜索被告住處，於其房間化妝
    檯抽屜查獲白粉2包，其中僅附表一編號1及附表一編號2 所
    示白粉含第一級毒品海洛因成分，至附表二編號10所示之白
    粉1 包則未發現含有法定毒品成分，業如前述，故台灣桃園
    地方法院97年度審訴字第470 號確定判決諭知沒收96年12月
    18 日扣案之海洛因「3包」，顯係誤以附表二編號10所示白
    粉為海洛因，而併為沒收宣告，容有違誤；且該判決未細究
    附表一所示海洛因2 包係被告於96年12月16日施用第一級毒
    品犯行完成後，另行起意於96年12月18日購入持有，與該案
    施用第一級毒品犯行為無涉，竟誤就附表一所示海洛因2 包
    於該案併予宣告沒收銷燬，亦有未合。且本案論究之被告於
    96年12月18日持有附表一所示第一級毒品之犯行，與96年12
    月16日之前案施用第一級毒品犯行無涉，顯係另行起意所為
    ，並非96年12月16日施用第一級毒品犯行之低度行為，且未
    據台灣桃園地方法院97年度審訴字第470 號確定判決予以審
    究，自不為該案施用第一級毒品罪確定判決之既判力所及，
    既如前述，自無從以前案確定判決關於沒收之違誤宣告，為
    有利被告之認定，附此說明。
  (3)被告於檢察官訊問時，雖供出其購毒來源係「馮泰平」（見
    偵查卷第93頁），然被告於檢察官偵辦馮泰平所涉販賣毒品
    罪嫌案件，經檢察官令與馮泰平對質時，被告竟翻異前詞，
    改稱係合資購買，而否認向之購毒，檢察官因認被告指證前
    後內容不一，尚難遽信，且乏補強佐證，而就被告指述馮泰
    平涉嫌販賣毒品案件處分不起訴確定，此有台灣桃園地方法
    院檢察署檢察官98年度偵字第2220號不起訴處分書、本院被
    告（馮泰平）前案紀錄表附於本院更二審卷可按，是難認被
    告已供出毒品來源，因而查獲其他正犯或共犯，自無從依毒
    品危害防制條例第17條第1項規定減輕其刑，附此說明。
  (4)綜上所述，本件事證明確，被告於前案確定判決之96年12月
    16 日施用第一級毒品完成後，另行起意購入而持有附表一
    所示第一級毒品之犯行，堪以認定。
二、被告行為後，毒品危害防制條例第4條業經總統業於98年5月
    20日以華總一義字第09800125141 號令修正公布，並已施行
    ，修正前毒品危害防制條例第11條第1 項規定：持有第一級
    毒品者，處三年以下有期徒刑、拘役或新台幣5 萬元以下罰
    金；第4 項規定：持有毒品達一定數量者，加重其刑至二分
    之一，其標準由行政院定之。依其行為時行政院93年1月7日
    發布之轉讓持有毒品加重其刑之數量標準第2 條規定，持有
    毒品達一定數量，加重其刑至二分之一之標準為：持有第一
    級毒品淨重（除去包裝後之毒品重量）5 公克以上者。然修
    正後毒品危害防制條例第11條第3 項規定：持有第一級毒品
    純質淨重10公克以上者，處一年以上七年以下有期徒刑，同
    條第1 項則未修正。查本件被告持有之第一級毒品除去包裝
    後之淨重為7.94公克，純質淨重為4.24公克（純度53.45%）
    ，有前述鑑定書可按，是比較新舊法之結果，如適用修正前
    毒品危害防制條例第11條第4 項規定，應就所犯同條例第11
    條第1 項之罪加重其刑至二分之一，並非較有利於被告，依
    刑法第2 條第1 項但書規定，應適用修正後毒品危害防制條
    例第11條規定，依同條例第11條第1項之罪論處。
三、被告於為警查獲當日甫購入海洛因而持有，尚未及施用即為
    警查獲，核其所為，係犯毒品危害防制條例第11條第1 項之
    持有第一級毒品罪。公訴意旨雖以：被告持有附表一所示之
    海洛因2 包，有意圖販賣予不特定人牟利之意，因認涉犯毒
    品危害防制條例第5 條第1 項意圖販賣而持有第一級毒品罪
    嫌；然按意圖販賣而持有毒品罪，乃行為人以意圖販賣營利
    以外之原因而持有毒品，其後始起意營利販賣；若行為人於
    持有毒品之始終，均無販賣營利之意圖，則僅論以單純持有
    毒品犯行。故於行為人持有毒品並未賣出即遭查獲之情形，
    其持有之毒品，是否基於販賣營利之意思而販入，攸關應否
    成立販賣毒品、意圖販賣而持有毒品、甚或單純持有毒品罪
    責之判斷，此項主觀意圖之有無，應以積極之證據證明。且
    持有毒品之原因非僅一端，或基於販賣營利之目的販入毒品
    而持有、或基於非營利之目的而取得毒品並持有，如無確切
    證據，自不得僅憑持有毒品之數量多寡，施用毒品前科有無
    ，或有查獲相關工具等情狀，即推定為行為人係基於營利目
    的而販入毒品之主要論據（最高法院99年台上字第428 號判
    決意旨參照）。經查被告持有附表一所示海洛因2 包之事實
    ，固為其所不爭，然除此之外，別無證人指述、通聯紀錄或
    通訊監察錄音等足以證明被告有意出售上開海洛因牟利之其
    他積極證據可佐。參以，依據Clark's Isolation and Iden
    tification of Drugs文獻記載，海洛因一般劑量為每4小時
    施用5至10毫克（純品），其最低致死劑量為200毫克，若單
    次施用超過該劑量，即有致命之可能，惟久用成癮者會產生
    耐藥性，其程度依個人體質、使用頻率與接觸時間之長短等
    因素而異，可使其致死劑量增至數倍或十倍以上；使用相同
    劑量之海洛因，若以摻黏香菸點燃方式吸食，因會有部分海
    洛因揮發擴散至空氣中，故隨香菸吸入人體之量，會少於以
    靜脈注射進入人體之量，若欲使進入人體之劑量相同以達相
    當之效果，摻加於香菸之海洛因劑量應高於水溶注射之劑量
    等情，有行政院衛生署管制藥品局另案函覆之92年1月28 日
    管檢字第113371號函可按（見本院更一審卷第82之1、82 之
    2 頁）；且被告自承其施用海洛因之方式為摻入香菸中點燃
    吸用，每次用量約0.2公克，...每天海洛因用量約7、8香菸
    的量等情甚詳（見偵查卷第64、85頁），堪信被告習於以摻
    入香菸點燃吸用之摻用海洛因劑量，當高於一般水溶注射之
    劑量。又被告持有附表一所示之海洛因淨重為7.94公克，純
    度僅53.45 ％，業如前述，是其持有者，顯為已經稀釋之第
    一級毒品，其數量依被告施用習慣、每次用量衡之，與一般
    施用毒品之人持有數量相較，客觀上難認有明顯不相當之情
    形，自難單以其持有上開海洛因之數量及純度，遽認被告係
    意圖販賣而持有之。至本案雖另扣得被告所有如附表二編號
    4至10 所示之物，且被告另因販賣第二級毒品罪經判決有罪
    確定（最高法院100年台上字第1589號、本院99年度上更（
    一）字第460號判決參照），然被告持有附表二4至10所示物
    品之原因可能多端，或因施用毒品分裝之便、施用習慣所致
    ，或因他案販賣毒品所用等，惟果無其他積極證據可佐，亦
    難單以該等扣案物品，遽認被告有意圖出售附表一所示海洛
    因2 包牟利之主觀犯意；更不能以被告其他販賣毒品罪犯行
    ，推認被告係習於販賣毒品之人，而為其不利之認定。此外
    ，復查無其他積極證據足資佐證被告有持附表一所示海洛因
    欲圖出售牟利之犯意，檢察官認被告涉犯意圖販賣而持有第
    一級毒品罪嫌，容有未洽，惟起訴被告持有第一級毒品之基
    本社會事實同一，起訴法條應予變更。再告如事實欄所示之
    犯罪科刑及執行情形，有本院被告前案紀錄表在卷可稽，其
    於有期徒刑執行完畢後，5 年以內故意再犯本件有期徒刑以
    上之罪，為累犯，應依刑法第47條第1項之規定加重其刑。
四、原審據以論罪科刑，固非無見，惟查：(1)被告甫於96年12月
    18日購入附表一所示之海洛因而持有之，未及施用即為警查
    獲等情，固如前述，然此外別無足以證明被告有意出售上開
    海洛因牟利之其他積極證據可佐，不能證明被告有意圖販賣
    而持有第一級毒品之主觀犯意，自難遽以意圖販賣而持有第
    一級毒品罪相繩。原審未詳為審究，就被告持有附表一所示
    海洛因之犯行，論以意圖販賣而持有第一級毒品罪，且未就
    持有第一級毒品罪逾一定數量者比較新舊法適用之，自有未
    合。(2)被告於96年12月16日持有甲基安非他命並予施用之犯
    行，業經臺灣桃園地方法院97年審訴字第470 號判決判處有
    期徒刑5 月確定，並就被告於96年12月16日施用第二級毒品
    前後所持有如附表二編號1至3所示甲基安非他命4 包宣告沒
    收銷燬，顯係認被告於96年12月16日拾得持有上開甲基安非
    他命之低度行為，應為同日施用之高度行為所吸收。故本案
    被告被訴於96年12月16日拾得持有附表二編號1至3所示甲基
    安非他命4 包之犯行，與台灣桃園地方法院97年度審訴字第
    470 號確定判決論罪處刑之被告施用第二級毒品行為間，有
    高低度行為之吸收關係，應為該確定判決既判力所及；且公
    訴意旨認此部分事實與前開判決有罪之持有第一級毒品部分
    有想像競合犯之關係，應不另為免訴之諭知（詳後述）；原
    審就此亦未詳查，而論以意圖販賣而持有第二級毒品罪，亦
    有未合。被告上訴意旨辯稱其持有海洛因應為其施用第一級
    毒品犯行所吸收，不應再論處罪刑云云，雖無可採，惟原判
    決既有上開可議之處，自屬無可維持，而應由本院將原判決
    關於意圖販賣而持有第一級毒品部分撤銷改判。爰審酌被告
    漠視國家禁令為本件犯行，及其購入而持有之海洛因數量、
    純度，行為動機、手段等情節，及其犯後態度，對國民身心
    健康與社會風氣之危害等一切情狀，量處如主文第2項所示
    之刑。
五、沒收部分：
（一）被告犯本罪持有如附表一所示之海洛因2 包，為毒品危害
      防制條例所定之第一級毒品（裝置海洛因之包裝袋，直接
      與毒品接觸，與其上微量毒品無從析離），均依毒品危害
      防制條例第18條第1項前段規定沒收銷燬。
（二）至附表二編號1至3所示之甲基安非他命4 包，並非被告因
      本案判決有罪之犯罪持有之毒品（詳後述不另為免訴之諭
      知部分），不予宣告沒收銷燬。
（三）其餘如附表二編號4 至9 所示之扣案物品，均係被告為購
      買或施用毒品之便所用之物，業據被告供述明確（見本院
      更二審卷第68頁背面），然既非違禁物，又無積極證據證
      明與本件持有第一級毒品之犯罪有關，均無從諭知沒收，
      附此說明。
六、不另為免訴之諭知部分：
（一）公訴意旨另以：被告於96年9 月27日入境後至96年12月18
      日被查獲日間之某不詳時間，以不詳之方式取得如附表二
      編號1至3所示之第二級毒品甲基安非他命4 包（驗餘淨重
      共計12.73 公克）而持有後，因其量多質純，竟意圖販賣
      予不特定人而持有之。嗣於同晚11時20分許，經警依被告
      同意搜索上址住處，於其房間內懸掛於牆上之短褲口袋內
      扣得附表二編號1所示之甲基安非他命1包、於其廁所內花
      盆架上扣得附表二編號2所示之甲基安非他命1包、於其住
      處保險櫃內扣得附表二編號3所示之甲基安非他命2包，另
      扣得附表二編號4至10 所示之物，因認被告另涉毒品危害
      防制條例第5條第2項之意圖販賣而持有第二級毒品甲基安
      非他命罪嫌等語。
（二）按案件曾經判決確定者，應諭知免訴之判決，刑事訴訟法
      第302 條第1 款定有明文。又實質上一罪或裁判上之一罪
      ，其一部分犯罪事實曾經判決確定者，其效力當然及於全
      部，故案件曾經判決確定者，應為免訴判決之原則，關於
      實質上一罪或裁判上一罪，均有其適用（最高法院32年度
      上字第2578 號 、60年度台非字第77號等判例意旨參照）
      。
（三）訊據被告固不否認持有如附表二編號1 至3 所示之甲基安
      非他命，於上開時地為警查獲之事實，惟堅決否認有何意
      圖販賣而持有第二級毒品之行為，辯稱：該等毒品係其於
      住處附近拾獲而持有，僅供己施用，並無以之販賣他人牟
      利之意等語。公訴意旨認被告涉有意圖販賣而持有第二級
      毒品之犯行，無非係以：被告坦承持有上開甲基安非他命
      ，且自承無工作，並有扣案如附表二編號1至3所示甲基安
      非他命及其鑑定報告附卷可證，為其主要論據。
（四）按意圖販賣而持有毒品罪，乃行為人以意圖販賣營利以外
      之原因而持有毒品，其後始起意營利販賣。若行為人持有
      毒品之始終，均無販賣營利之意圖，則僅論以單純持有毒
      品犯行。且持有毒品之原因非僅一端，或基於販賣營利之
      目的販入毒品而持有、或基於非營利之目的而取得毒品並
      持有，如無確切證據，自不得僅憑持有毒品之數量多寡，
      施用毒品前科有無，或有查獲相關工具等情狀，即推定為
      行為人係基於營利目的而販入毒品之主要論據（最高法院
      99年台上字第428 號判決意旨參照），業如前述。查被告
      持有上開甲基安非他命4 包為警查獲之事實，固為被告所
      自承，且為警查扣如附表二編號1至3所示之白色晶體4 包
      經鑑定結果，認其外觀型態均相似，驗前總毛重13.86 公
      克，包裝塑膠袋總重約1.06公克，經抽樣其中1包鑑定（
      淨重5.17公克，取0.07公克鑑析用罄，餘5.1 公克），檢
      出第二級毒品甲基安非他命成分，純度約99％，推估該4
      包之驗前總純質淨重約12.67 公克等情，亦有內政部警政
      署刑事警察局97年2 月19日刑鑑字第0970015271號鑑定書
      可憑（見偵查卷第80頁），並有附表二編號1至3所示之甲
      基安非他命4 包扣案可資為佐，此部分事實固堪認定。然
      被告持有上開甲基安非他命4 包是否有藉以出售牟利之意
      圖，應從客觀上之社會環境、情況及證人、物證等資料，
      依據證據法則綜合研判認定。查被告於警詢、偵查、原審
      及本院均一致供述：扣案如附表二編號1至3所示之甲基安
      非他命4 包，係其於為警查獲前數日在上址住處附近撿拾
      取得等情甚詳（見偵查卷第18、19、71頁背面、原審96年
      度聲羈字第1067號卷第12頁、原審審訴字卷第55頁、本院
      更二審卷第67頁背面），並於本院更二審明白供稱：係於
      查獲日前二日即96年12月16日拾得等情明確（見本院更二
      審卷第67頁背面），則依被告所供拾得甲基安非他命4 包
      之情形，與其為警查扣時持有之甲基安非他命數量同為4
      包對照觀之，足見被告持有上述甲基安非他命4 包後，尚
      無證據證明已經分裝而欲圖出售。且被告持有數量逾10公
      克之質純甲基安非他命之可能原因，不只一端，或係為節
      省取得毒品成本或係個人施用習慣所致，是果別無證人指
      述、通聯紀錄或通訊監察錄音等足以證明被告有意出售上
      開安非他命牟利之其他積極證據為佐，尚難憑空推論被告
      有販賣該等甲基安非他命營利之主觀犯意。況被告於偵查
      時供稱：每天安非他命用量約新台幣3000元的量，... 當
      時甲基安非他命半兩（約18.75 公克）價格約3、4萬元等
      語明確（見偵查卷第85、86頁），是推算被告案發當時每
      日施用甲基安非他命數量約1.406公克至1.875公克，以此
      衡之被告持有如附表二編號1至3所示甲基安非他命數量以
      觀，尚難謂係顯然不相當之鉅量。又被告於本院更二審供
      稱：其於被查獲日前2日取得該4包甲基安非他命後，置於
      家中預供自己施用，且已從中取用部分甲基安非他命等情
      甚詳（見本院更二審卷第67頁背面），且其為警查獲當日
      採集之尿液經檢驗結果，呈甲基安非他命陽性反應，亦有
      台灣檢驗科技股份有限公司濫用藥物檢驗報告在卷可按（
      見偵查卷第197頁），再參之被告持有4包甲基安非他命，
      除附表二編號3所示之2包置於保險櫃內外，另2 包則分置
      於住處房間內懸掛牆上之短褲口袋及廁所內花盆架上等隨
      手可取得之處，有本案搜索扣押筆錄在卷可稽（見偵查卷
      第34至42頁），足見被告所稱其已自扣案之甲基安非他命
      從中取用等情，未與常情相悖。是就現存卷證以觀，被告
      持有附表二編號1至3所示甲基安非他命4 包，是否確係為
      圖轉售牟利，並非毫無合理之懷疑。又附表二編號4 至10
      所示用品均係被告為購買或施用毒品之便所用之物，業據
      被告供述明確（見本院更二審卷第68頁背面），亦無從單
      以被告另案被訴販賣毒品罪嫌，遽謂其為習於販賣毒品之
      人，而依查獲之相關電子磅秤、夾鍊袋、攪拌研磨器等物
      品，即於缺乏其他積極證據之情形下，推定其係基於出售
      營利之目的持有前述甲基安非他命。再被告雖自承經濟狀
      況非佳，然果無其他積極證據為佐，亦難單以被告持有上
      述甲基安非他命之客觀事態，率爾依被告經濟狀況非佳之
      情狀，認被告持有甲基安非他命之目的為意圖出售他人牟
      利，附此說明。綜上所述，起訴及上訴意旨所列事證，均
      無足使本院確信被告係意圖販賣而持有附表二編號1至3所
      示之甲基安非他命4 包；亦不能證明係被告施用甲基安非
      他命後，另行起意為意圖販賣而持有第二級毒品犯行。
（五）被告於為警查獲前二日（即98年12月16日）持有上述甲基
      安非他命後，已從中取用部分施用等情，業如前述（見本
      院更二審卷第67頁背面及上開尿液檢驗報告），且被告於
      98年12月16日施用持有之第二級毒品甲基安非他命犯行，
      業經臺灣桃園地方法院以97年度審訴字第470 號判決有罪
      確定，並就被告於96年12月16日施用第二級毒品前後所持
      有如附表二編號1至3所示甲基安非他命4 包宣告沒收銷燬
      ，此有本院被告前案紀錄表、該案件判決在卷可按（見本
      院更一審卷第82之3 頁、本院更二審卷第27頁），顯係認
      被告於96年12月16日拾得持有上開甲基安非他命之低度行
      為，應為同日施用之高度行為所吸收，業如前述。故本案
      被告被訴於96年12月16日拾得持有附表二編號1至3所示甲
      基安非他命4 包之犯行，與台灣桃園地方法院97年度審訴
      字第470 號確定判決論罪處刑之被告施用第二級毒品行為
      間，有高低度行為之實質上一罪吸收關係，其持有附表二
      編號1至3所示甲基安非他命4 包之基本社會事實同一，應
      為該施用第二級毒品案件確定判決之既判力所及，本應為
      免訴之諭知，然此部分被訴意圖販賣而持有第二級毒品犯
      行，公訴意旨認與前開經本院諭知有罪之持有第一級毒品
      部分，有想像競合犯之裁判上一罪關係，爰不另為免訴之
      諭知。
據上論斷，應依刑事訴訟法第369 條第1 項前段、第364 條、第
299 條第1 項前段、第300 條，毒品危害防制條例第11條第1 項
、第18條第1 項前段，刑法第2 條第1 項但書、第11條、第47條
第1 項，判決如主文。
本案經檢察官姜貴昌到庭執行職務。
中    華    民    國   100    年    7     月    7     日
              刑事第二十四庭審判長法  官  李錦樑
                                  法  官  張惠立
                                  法  官  朱瑞娟
以上正本證明與原本無異。
檢察官如不服本判決，應於收受送達後十日內向本院提出上訴書
狀，其未敘述上訴之理由者並得於提起上訴後十日內向本院補提
理由書（均須按他造當事人之人數附繕本）。「切勿逕送上級法
院」。
被告不得上訴。
                                  書記官  郭家慧
中    華    民    國   100    年    7     月    7     日
附錄：本案論罪科刑法條全文
毒品危害防制條例第11條
持有第一級毒品者，處 3 年以下有期徒刑、拘役或新臺幣 5 萬
元以下罰金。
持有第二級毒品者，處 2 年以下有期徒刑、拘役或新臺幣 3 萬
元以下罰金。
持有第一級毒品純質淨重十公克以上者，處 1 年以上 7 年以下
有期徒刑，得併科新臺幣 1 百萬元以下罰金。
持有第二級毒品純質淨重二十公克以上者，處 6 月以上 5 年以
下有期徒刑，得併科新臺幣 70 萬元以下罰金。
持有第三級毒品純質淨重二十公克以上者，處 3 年以下有期徒
刑，得併科新臺幣 30 萬元以下罰金。
持有第四級毒品純質淨重二十公克以上者，處 1 年以下有期徒
刑，得併科新臺幣 10 萬元以下罰金。
持有專供製造或施用第一級、第二級毒品之器具者，處 1 年以
下有期徒刑、拘役或新臺幣 1 萬元以下罰金。
附表一：
┌────────┬──┬────────────┬────────────┐
│編號 ／ 名  稱  │數量│        查獲情形        │     備            註   │
├────────┼──┼────────────┼────────────┤
│1.第一級毒品海洛│1 包│被告棄置於地為警查獲。  │經鑑定結果，該2 包檢品均│
│  因            │    │                        │含第一級毒品海洛因成分，│
├────────┴──┼────────────┤合計淨重7.94公克，純度  │
│2.第一級毒品海洛│1 包│於被告住處房間化妝檯抽屜│53.45 ％，純質淨重4.24公│
│  因            │    │內為警查獲。            │克，有法務部調查局97年1 │
│                │    │                        │月20日調科壹字第09723005│
│                │    │                        │630 號鑑定書可參（見偵查│
│                │    │                        │卷第81頁）。            │
└───────────┴────────────┴────────────┘
附表二：
┌────────┬──┬────────────┬────────────┐
│編號 ／ 名  稱  │數量│        查獲情形        │    備           註     │
├────────┼──┼────────────┼────────────┤
│1.第二級毒品甲基│1 包│於被告住處房間內懸掛牆上│經鑑定結果：            │
│  安非他命      │    │之短褲口袋內為警查獲。  │(1)該4 包白色晶體，外觀型│
│                │    │                        │  態均相似，驗前總毛重  │
├────────┼──┼────────────┤  13.86公克（包裝塑膠袋 │
│2.第二級毒品甲基│1 包│於被告住處廁所內花盆架上│  總重約1.06公克）。    │
│  安非他命      │    │為警查獲。              │(2)抽樣其中1包鑑定，淨重 │
│                │    │                        │  5.17公克，取0.07公克鑑│
├────────┼──┼────────────┤  析用罄，餘5.1公克。   │
│3.第二級毒品甲基│2 包│於被告住處小保險櫃內為警│(3)檢出第二級毒品甲基安非│
│  安非他命      │    │查獲。                  │  他命成分，純度約99％，│
│                │    │                        │  推估該4 包之驗前總純質│
│                │    │                        │  淨重約12.67 公克。    │
│                │    │                        │有內政部警政署刑事警察局│
│                │    │                        │97年2月19日刑鑑字第09700│
│                │    │                        │15271號鑑定書可參（見偵 │
│                │    │                        │查卷第80頁)。           │
│                │    │                        │                        │
│                │    │                        │                        │
├────────┴──┼────────────┼────────────┤
│4.小夾鏈袋      │59枚│於被告之自小客車內為警查│                        │
│                │    │獲。                    │                        │
│                │    │                        │                        │
├────────┼──┼────────────┼────────────┤
│5.電子磅秤      │1 個│均於被告住處保險櫃內為警│                        │
├────────┼──┤查獲。                  │                        │
│6.小夾鏈袋      │58枚│                        │                        │
├────────┼──┤                        │                        │
│7.中夾鏈袋      │27枚│                        │                        │
├────────┼──┤                        │                        │
│8.攪拌研磨器    │1 個│                        │                        │
├────────┼──┼────────────┼────────────┤
│9.電子磅秤      │1 個│於被告住處內電腦桌上為警│                        │
│                │    │查獲。                  │                        │
│                │    │                        │                        │
├────────┼──┼────────────┼────────────┤
│10.不含毒品成分 │1 包│於被告住處房間化妝檯抽屜│淨重6.06公克，未發現含有│
│   之白色粉末   │    │內為警查獲              │法定毒品成分，有法務部調│
│                │    │                        │查局97年1月20日調科壹字 │
│                │    │                        │第00000000000號鑑定書可 │
│                │    │                        │按（見偵查卷第81頁）    │
└────────┴──┴────────────┴────────────┘